【裁判字號】    94,重上更(三),200
【裁判日期】    950323
【裁判案由】    強盜
【裁判全文】
臺灣高等法院刑事判決           94年度重上更(三)字第200號
上  訴  人
即  被  告  戊○○
                    （現於台灣高雄監獄執行中）
選任辯護人  李承志律師
上  訴  人
即  被  告  甲○○
                    （
選任辯護人  盧春律師
上列上訴人因強盜等案件，不服臺灣臺北地方法院91年度訴字第
1281號，中華民國92年7月28日第一審判決（起訴案號：臺灣臺
北地方法院檢察署91年度偵字第6888號、10234號、21803號），
提起上訴，經判決後由最高法院第3次發回，本院判決如下：
    主  文
原判決關於戊○○、甲○○部分撤銷。
戊○○共同意圖為自己不法之所有，結夥三人以上攜帶兇器，以
強暴脅迫致使不能抗拒，而取他人之物，處有期徒刑捌年。
甲○○共同意圖為自己不法之所有，結夥三人以上攜帶兇器，以
強暴脅迫致使不能抗拒，而取他人之物，累犯，處有期徒刑柒年
捌月。
    事  實
一、丁○○（已經判決確定）於民國91年4月8日在宜蘭羅東地區
    ，與友人乙○○聊天時，經乙○○告知剛通過汽車考照，翌
    日將攜鉅款現金駕車由宜蘭北上至臺北購買新車，並邀丁○○同行，丁○○當即允諾，並約定翌日即同年月9日晚間，
    丁○○再至乙○○之羅東住處共同出發。而丁○○於返回台
    北後，認為有機可乘，即告知友人甲○○（於民國80年間，
    因懲治盜匪條例案件，經判處有期徒刑8年，於88年5月14日
    執行完畢）、戊○○、丙○○（已改名施展龍）上情，四人
    並基於意圖為自己不法所有之強盜犯意聯絡，共同謀議，計
    劃在半路中強劫乙○○財物，丁○○因礙於與乙○○熟識，
    故不直接出面，而由丁○○將確實行程告訴甲○○、戊○○
    ，甲○○等人再配合於途中下手劫財，丁○○並同時交付所
    有之一外觀疑似手槍，客觀上足以對人之生命、身體、安全
    構成威脅，而具危險性，足以為兇器之不明器具（未扣案）
    予戊○○以為作案工具。91年4月9日晚間，丁○○依約至乙○○之羅東住處，於91年4月10日凌晨時分，由丁○○駕駛
    乙○○所有車牌號碼DR-2891號自用小客車，搭載攜帶現款
    新台幣（下同）96萬餘元之乙○○自宜蘭地區北上。而於同
    日上午4時許，甲○○、戊○○與丙○○先駕車至國道五號
    公路北向南石碇交流道入口處（約3. 8公里處）附近埋伏守
    候，亦在途中之丁○○則以行動電話與甲○○、戊○○聯絡
    以確定行進動線，而丁○○於駕車行至上開作案地點附近時
    ，見戊○○等人之車輛已尾隨跟上，即向乙○○佯稱內急而
    在路旁停車，於丁○○下車後，戊○○等人車輛隨即亦緊接
    停放於乙○○車輛正後方，戊○○則將上開丁○○所交付之
    疑似真槍之不明兇器交予丙○○，並與之共同下車進入乙○○之車輛，甲○○則仍留在原車上，尾隨乙○○之車輛，而
    戊○○下車後則進入乙○○車輛之駕駛座，由丙○○持上開
    外觀疑似手槍足為兇器之不明器具進入後方乘客座，並立即
    以該類似手槍之器具抵住乙○○之頭部並自後方勒住其頸部
    ，施以強暴、脅迫方法，致使乙○○不能抗拒，由戊○○強
    取乙○○置於車內之購車款96萬多元、NOKIA牌8310型、不
    明型號之行動電話各1具（門號分別為0000000000、0000000
    000號）及內有駕照、身分證、保險箱之密碼卡之皮包1只等
    物，戊○○與丙○○2人接續控制乙○○於其自小客車內，
    由戊○○駕駛乙○○之自小客車，途經國道五號公路進入北
    二高北上入口匝道即南港隧道後，即趕乙○○下車，2人再
    駕駛乙○○之自小客車行駛至國道三號新台五路交流道往汐
    止方向之匝道入口附近，將乙○○前開車輛棄置該處，並以
    電話聯絡在附近駕車欲接應之甲○○，於甲○○駕車前來會
    合後，戊○○、丙○○再上甲○○所駕車輛共同逃逸，丁○○則自行返回台北。而戊○○等人待行至臺北縣中和市○○
    路後，下車分手前，其等在車上即分配上開劫得之財物，戊○○取得約38萬元，丙○○取得約22萬元及上開NOKIA牌831
    0型行動電話1支（行動電話已由丙○○提出交由乙○○領回
    ），餘則交由甲○○轉交丁○○處理，甲○○於同日（10）
    上午即與丁○○見面並轉交前開餘款，丁○○再自其中取出
    約5萬元交予甲○○，最後餘款則據為己有，而其餘前開乙○○被劫之證件、皮包、另一支行動電話等物品則均下落不
    明。嗣經警依據由案發後丙○○、丁○○、甲○○等人之行
    動電話通聯紀錄分別循線查獲。
二、案經內政部警政署國道公路警察局刑事警察隊報告臺灣臺北
    地方法院檢察署檢察官起訴。
    理  由
壹、程序部分：
  (一)按被告之自白，非出於強暴、脅迫、利誘、詐欺、疲勞訊問
    、違法羈押或其他不正之方法，且與事實相符者，得為證據
    ；又被告以外之人於檢察事務官、司法警察官或司法警察調
    查中所為之陳述，與審判中不符時，其先前之陳述具有較可
    信之特別情況，且為證明犯罪事實存否所必要者，得為證據
    ，刑事訴訟法第156條第1項、第159條之2分別定有明文。而
    訊問被告，應全程連續錄音，必要時，並應全程連續錄影。
    但有急迫情況且經記明筆錄者，不在此限。又筆錄內所載之
    被告陳述與錄音或錄影之內容不符者，除有前項但書情形外
    ，其不符之部分，不得作為證據，刑事訴訟法第100條之1第
    1項、第2項定有明文。上開規定，依同法第100條之2，於司
    法警察官或司法警察詢問犯罪嫌疑人時，準用之。所謂應「
    全程連續錄音、錄影」，係指於訊問筆錄製作開始至完成之
    全部過程，均應予錄音、錄影。考其立法目的，在於建立訊
    問筆錄之公信力，並擔保訊問程序之合法正當，亦即在於擔
    保被告（犯罪嫌疑人）對於訊問之陳述係出自由意思，及筆
    錄所載內容與其陳述相符。如果被告（犯罪嫌疑人）之陳述
    係自白，並基於自由意思而非出於不正當之方法，且其自由
    之陳述與事實相符，縱令對其訊問時未經全程連續錄音或錄
    影，致訊問程序稍有瑕疵，仍難謂其自白之筆錄，無證據能
    力（最高法院88年台上5762號、92台上字第2874號、92年台
    上字第4123號判決、93台上370號參照）。
  (二)本件共犯丙○○於91年5月3日警詢時，以被告身分2次供述
    （見91偵字21803號卷第11至14頁），均自白犯罪，與本院
    上訴審書記官播聽該次詢問錄音帶所製作之譯文內容（見本
    院上訴審卷二第193至209頁）雖不盡相符，其中諸多警員問
    話內容，均記載為丙○○之陳述。而共犯丙○○於本院審理
    時到庭否認上開警詢內容之真實性，辯稱：警訊時因毒癮發
    作，出於非自由意志而自白犯罪，自白與事實不符，警訊自
    白無證據能力云云。按共犯丙○○於91年5月3日警詢筆錄係
    刑事訴訟法修正前所調查之證據，其證據能力並不受刑事訴
    訟法修正而影響，合先敘明（詳如後述）。經查：本案案
    發後，係由內政部警政署國道公路警察局刑事警察隊七堵小
    隊，從丁○○案發當天所使用之手機，過濾丁○○行動電話
    通聯紀錄，發現被害人乙○○的行動電話也被搶，而丙○○
    有使用乙○○被搶的手機，查到丙○○涉案，丙○○到案後
    ，經調查偵訊，而合盤供出案情，再循線查到丁○○及其他
    涉案共犯等情，業據七堵小隊隊長伊銳及偵查員謝基龍先後
    於本院上訴審到庭證稱：丙○○到案警訊時，其父母親人均
    在場，其係在自由意志下坦承犯罪，該警訊筆錄均在無任何
    強暴、脅迫或其他不法手段之情形下所製作等語（詳見本院
    上訴審卷一第226至228頁、本院上訴審卷二第104頁）；且
    同日第一次警詢筆錄上亦確實記載其父母在場無誤。證人
    丙○○雖另辯稱警訊時因毒癮發作精神昏昏欲睡，警訊非出
    於自由意志，被告之選任辯護人亦質疑，丙○○警訊所供述
    之案發經過情形，有誘導訊問情事，且請求適用證人保護法
    轉為污點證人，其證言無證據能力，惟經本院上訴審當庭勘
    驗丙○○之警訊錄音帶，勘驗結果認：警察偵訊丙○○時有
    告知行使刑事訴訟法第95條之權利，警訊時有丙○○之父母
    在場，錄音帶錄音品質不佳，雜音干擾甚多，偵訊筆錄中丙○○供述之案發情形，係偵訊人員與丙○○以交談方式，瞭
    解整個案發過程，再文句整理成警訊筆錄之內容，整理之筆
    錄與偵訊內容大致相同，並無超越譯文所載文義，且丙○○
    所答亦非全盤呼應警方問話，就諸多問題亦改正警方所述，
    而偵訊過程亦未發現有強暴、脅迫利誘或其他違法情事，有
    勘驗筆錄錄音譯文附卷可證（詳見本院上訴審卷二第177至
    193頁、第199頁、第210頁），復經本院前審傳訊丙○○到
    庭，供陳警訊時警方並無刑求之情事綦詳（見本院更一卷第
    120頁），而負責製作丙○○警訊筆錄之偵查員黃柏青於本
    院上訴審亦結證稱，丙○○當時精神狀態良好，並沒有毒癮
    發作那種迷迷糊糊的情形... 警訊依據他自由的陳述、所製
    作，沒有誘導訊問，警訊是就我們所掌握的資料，有分析給
    他聽，當時是林展輝組長問，我也有問，我們一邊問一邊寫
    ，我們是在一邊訊問之後一邊作整理，將整段完整性的發生
    經過寫出來，有些是在旁邊寫草稿，然後經過他都看過以後
    ，我們才寫上去，訊問過程絕對沒有強暴、脅迫、利誘、詐
    欺的方式訊問，有關偵訊過程都有全程錄音等語在卷（詳見
    本院上訴審卷二第260至265頁），足見共犯丙○○係在司法
    警察人員符合刑事訴訟法相關規定訊問時所為任意性之自白
    ，應有證據能力。再證人丙○○係以被告身分製作上開警
    詢筆錄，而其於隨後91年5月4日解送台北地方法院檢察署，
    由該署內勤檢察官訊問時，亦再為與上開警詢內容大致相符
    之自白，且向檢察官明白供承「是的（有在去年4月10日在
    北二高的石碇交流道與甲○○和丁○○等人共同擄走乙○○
    ，並搶他的手機和現金），經過情形跟警局時所講的一樣」
    等語（見90年度核退字第2427號偵卷第4頁背面附同日訊問
    筆錄）。是證人丙○○於警詢當日又對檢察官為內容相同之
    自白，且明確供承其警詢自白之真實性，益證上開證人警員
    於本院前審時所證警詢過程均依法製作一節，為真實可採。
    按所謂誘導訊問，係指偵訊人員以利益或在法無減免規定
    ，坦承可獲寬典或在尚無查獲關鍵事證之情形下，以假設性
    之問句誘使被告為不實之自白者而言。本件丙○○案發後分
    得贓物被害人乙○○之手機，警察人員自丁○○案發前後之
    行動電話通聯紀錄，查明丙○○使用乙○○被搶之手機，已
    掌握丙○○涉案之關鍵證據，而追查丙○○到案，而警察人
    員在與丙○○溝通瞭解案發過程全程錄音再文字整理成偵訊
    筆錄之內容，且丙○○所答亦非全盤呼應警方問話，就諸多
    問題亦改正警方所述（見本院上訴審卷二第199頁），已如
    前述，自無誘導訊問使丙○○為不實自白之可言。雖依錄音
    帶顯示偵訊過程因時間冗長，錄音品質欠佳，然衡情言語交
    談速度較文字紀錄為快，偵訊人員事後再整理完整性之筆錄
    內容，經核與偵訊內容大致相符，自非誘導訊問。綜上，認
    為證人丙○○以被告身分所製作之上開二份警詢筆錄無任何
    違法情事，其自白應有證據能力。至於共犯間自白是否與事
    實相符，足以證明被告犯罪係屬證據證明力問題，揆之前揭
    判例意旨，被告等與其辯護人所辯，共犯丙○○警訊之自白
    無證據能力云云，顯無可採。
  (三)關於共犯丁○○於91年4月10日（該次係報案人身分）、91
    年5月14日（該次係被告身分）二次所為之警詢筆錄，其雖
    亦供承部分之犯案經過（見91偵字第6888號偵卷第6-7頁、
    第113-116頁）。惟查91年4月10日係丁○○為掩護其犯行，
    故意以關係人身分至警局報案指稱乙○○遭搶，其所述內容
    與本院所認定之事實多所不符，本院本不採為被告二人論罪
    之依據，證據能力復有所爭執，本院就此份警詢筆錄即加以
    排除。再共犯丁○○於91年5月14日以被告身分所為之警詢
    ，查卷內並無該次警詢錄音帶可供本院調查是否合於刑事訴
    訟法第100條之1全程連續錄音、錄影之規定，丁○○於95年
    3 月9日本院庭訊稱當時吸毒，神智不清等語，本院參酌共
    犯丁○○於偵查、及法院歷次審理時亦多次以被告或證人身
    分就本案事實陳述或為證言，是就共犯丁○○於91年5月14
    日警詢筆錄之證據亦加以排除，而與上述91年4月10日警詢
    筆錄，均不採為對被告戊○○及甲○○之論罪依據。
  (四)又本案於91年11月27日繫屬於原審，依刑事訴訟法施行法第
    7條之3規定，本案係於92年1月14日修正通過刑事訴訟法施
    行（即92年9月1日）前繫屬之案件，於施行前已依法定程序
    進行之訴訟程序，其效力不受影響。是本案被害人乙○○於
    91年4月10日警詢、91年11月11日檢察官偵查中所指訴及原
    審92年5月26日到庭所為陳述，共犯丙○○於91年5月3日之
    警詢筆錄、於91年5月4日之檢察官訊問偵查筆錄，共犯丁○○於91年10月24日之檢察官訊問偵查筆錄，均係依修正前刑
    事訴訟法所調查之證據，效力自不受刑事訴訟法修正而影響
    ，且此部分證據本院查並無其他違法情事，認為依修正施行
    前之刑事訴訟法均有證據能力。而被告二人於繫屬後訴訟程
    序進行中，於92年9月1日以後亦均向法院聲請傳訊詰問證人
    乙○○、丙○○、丁○○，本院前審及本院亦均依被告聲請
    傳訊，且依修正後刑事訴訟法使被告對證人踐行詰問權，有
    各該審判筆錄可按，本院於比較新舊法分別調查人證之結果
    後，自得取捨酌採為裁判之基礎（最高法院94年台上字第
    7362號裁判要旨參照），是就上述於舊法時所調查之證據，
    本院自得採為本案被告論罪依據。
貳、實體部分：
一、訊據上訴人即被告戊○○及甲○○均否認有何強盜犯行，戊○○辯稱：丁○○欠我65,000元無力清償，乙○○又欠丁○○200萬元，叫我幫他處理以歸還前債，案發當天是由我駕
    駛我所有BMW自用車載不知情的甲○○、丙○○前往石碇交
    流道附近，與丁○○載乙○○前來之自用車會合，與丙○○
    上車向乙○○討債，我問周有無欠康兩百萬元，他好像有說
    欠丁○○兩百萬，在沒有對周施以任何強暴脅迫的情況下，
    周自動打開置物箱，同意將放在置物箱內之現款96萬元取走
    以歸還丁○○之欠款云云。甲○○則辯稱：因為先前我曾典
    當金飾籌款5萬元借給丁○○應急，丁○○欠我5萬塊錢，我
    之前向他要，但要不到，案發前一天，丁○○叫我打電話給
    戊○○，要戊○○開車載我去石碇，說要在那裡還錢給我，
    後來他們把車子停在那裡下車，我在車上等，不知道戊○○
    他們上車如何去催討債務，後來丙○○拿了30萬元，叫我交
    給丁○○，丁○○拿5萬元還給我，之後陪同丁○○去報案
    ，從頭到尾我都不知情或參與強盜行為云云。惟查：
  (一)共同被告丁○○對有於上開時地與被告戊○○、甲○○、共
    犯丙○○強盜被害人乙○○財物之事實，已於檢察官91年10
    月24日偵查時供承甚詳，丁○○向檢察官供稱：「我欠謝毓
    錢，自己也缺錢，所以才行搶（乙○○）」、「我跟戊○○
    提議，可向乙○○行搶，我知道路線，戊○○等人在石碇交
    流道那邊等我」、「由我開車，在北宜高速公路的方向，我
    下車上廁所，戊○○、丙○○便下車行搶」、「（除了你之
    外，參與的人尚有何人？）還有甲○○，他開車載戊○○和
    丙○○，因為我怕謝、施二人搶了錢就不見了」、「由丙○○持槍」等語明確（詳見偵字第6888號卷第135頁至第137
    頁）。核與共犯丙○○於91年5月3日二次警詢、91年5月4日
    檢察官偵查所供述情節均相符合，丙○○於警訊中供稱：於
    國道五號高速公路石碇交流道下等候，見丁○○下車，即與
    戊○○上車，我進入乙○○車內後座，以槍抵住乙○○之頭
    部並勒住其頸部，戊○○進入駕駛座，行搶乙○○身上財物
    及行動電話2支後，控制乙○○於其自小客車內，由戊○○
    駕駛乙○○之自小客車，途經國道五號公路南港隧道後，即
    趕乙○○下車，2人又駕駛乙○○之自小客車行經一段路後
    將周車丟棄，由甲○○駕車接應至中和交流道下逃逸，我分
    得約20萬元，戊○○並將其中NOKIA牌8310型交給我使用等
    語相符（見偵字第21803號卷第11頁至14頁），於隨後移送
    內勤檢察官偵訊時供稱「是的（有在4月10日在北二高的石
    碇交流道與甲○○和丁○○等人共同擄走乙○○，並搶他的
    手機和現金），經過情形跟警局時所講的一樣」等語（見91
    年度核退字第2427號偵卷第4頁背面附91年5月4日訊問筆錄
    ）。且經被害人乙○○於警詢、偵查、原審中指訴：我跟丁○○說我考到駕照，要去臺北買車子，我請他幫我開，我未
    欠丁○○錢，共帶了96萬多元，90萬元在置物箱，6萬元在
    胸前口袋，快到隧道時丁○○下車，2人上車，1人用手勒我
    脖子，用槍指著我的頭，1人動手搶，搶走錢、皮包證件、
    行動電話，搶我的人還問我認不認識跟我在一起的年輕人（
    指丁○○），之後被趕下車，走在路上看到丁○○從隧道另
    一端沿隧道走來，我立即躲在隧道旁，聽到丁○○以行動電
    話跟對方說：『過了隧道就把他放掉』，心理知是他設計的
    ，我共被搶要買車的錢96萬元、2支行動電話，後來知其中1
    支被丙○○拿走（門號分別為0000000000、0000000000號）
    等語綦詳（91年度偵字第6888號卷第9-10頁附91年4月10日
    警訊筆錄、同一偵查第139-140頁附91年11月11日檢察官訊
    問筆錄、原審卷第158頁附92年5月26日筆錄、本院前審上訴
    案卷一第193-200頁附93年2月11日筆錄）。及被告二人於本
    院審理時亦承稱有與共犯丙○○共同乘車至案發現場石碇交
    流道附近，被告戊○○亦承稱於丁○○停車後下車之際，有
    與丙○○上乙○○的車，在車內拿取被害人乙○○之現金、
    手機財物，再放乙○○下車，然後打電話給在附近的被告甲○○，三人一起坐車離去之事實，被告甲○○亦承認有與被
    告戊○○、共同被告丙○○共同到現場，渠等二人下車後，
    伊接到電話，再去載他們，三人共同離去之事實，並有案發
    前至案發時（即4月10日凌晨0時起至清晨4時許），李湘玉
    所有而為被告甲○○所用之0000000000號行動電話（見偵字
    第6888號卷第28頁），與丁○○所用之0000000000號行動電
    話有多達27通相互聯繫之通聯紀錄附卷可稽（詳見偵字第68
    88號卷第20至25頁），足認被害人乙○○所有財物確實於上
    開時地遭被告戊○○及共同被告丙○○強取無誤。
  (二)被告戊○○又辯稱：因丁○○欠伊65,000元，向丁○○要錢
    要不到，是丁○○說因為乙○○也欠他錢，才還不出，因為
    知道乙○○攜帶巨款到臺北購車，就藉機幫丁○○向乙○○
    討債來抵債云云。共同被告丁○○於本院審理時亦以證人身
    分接受被告辯護人之詰問而為附和被告戊○○上開辯解之證
    詞，並有丁○○於本院前審時所提之借據「契約書」一紙為
    證。惟被害人乙○○於原審及本院前審中已否認有積欠丁○○任何借款與債務糾紛（詳見原審卷第158頁、本院上訴審
    卷一第195頁、200頁），而被告戊○○所言與丁○○間之債
    務欠款，於偵、審中始終均無法提出任何證據供法院調查，
    已難憑信。另查丁○○於原審92年4月7日訊問時雖稱被害人
    有欠其100多萬元，惟經訊問以有無證據，則稱「沒有借據
    」（原審卷第137頁），於原審92年7月14日審理中經訊問以
    有無告訴人欠錢的憑據，亦稱「沒有」（同上卷第189頁）
    ，甚至於本院前審即更一審93年12月23日審理時，證人乙○○有到庭，丁○○與乙○○二人仍均未提及二人有任何相關
    債務之憑證，惟嗣後丁○○竟於上訴三審後，於94年3月7日
    具狀提出立據人：丁○○，借據人：乙○○，89年12月13日
    之「契約書」1紙，載稱「乙○○因財務週轉不靈，而向友
    人丁○○調借140萬元」（見最高法院94年度台上字第1949
    號卷第42、45頁，丁○○向本院前審聲請發還原本，故影印
    附於本院上更二案卷第64頁），則該紙借據「契約書」之真
    實性，自難憑信；另參之被害人乙○○於原審及本院上訴審
    到庭時明白指稱與丁○○無任何債務糾紛，然於本院更一審
    93年12月23日審理中竟證稱「賭博輸丁○○200多萬元」（
    見本院更一審卷第129頁），非惟與先前所述不符，所稱「
    200多萬元」亦與丁○○所稱「100多萬元」及上開「契約書
    」所稱「140萬元」不符；且若乙○○真有積欠丁○○高達
    200萬元債務，衡情避之惟恐不及，焉有相邀共攜現金鉅款
    同行購車之可能。而參之丁○○經本院更一審以30萬元交保
    ，而於93年11月27日停止羈押釋放，證人乙○○於本院更一
    審93年12月23日到庭作證時即改變前之證言而附和被告辯解
    等情觀之，不排除係丁○○於釋放後，與被害人乙○○有所
    接觸，致乙○○故為上開迴護之詞，並出具不符事實之「契
    約書」，以為丁○○及其他被告卸責之用，是自難憑此而推
    翻不利於被告之證據，而為有利於被告之認定。況縱如證人
    丁○○所證與乙○○有債務糾紛，亦僅康、周兩人間之債務
    問題，與被告戊○○等人無涉，且丁○○亦可邀乙○○於正
    當公共場所談判解決，何須趁深夜凌晨4時，置乙○○於荒
    郊野外使之孤立無援，而由與周某不相識之戊○○、丙○○
    等人以暴力手段逼討債務；又丁○○與戊○○、丙○○等人
    原悉舊識，如丁○○僅計劃在案發當時邀請其他被告協同向
    被害人要債，盡可正大光明趨前與謝、施等人會同，一起向
    乙○○要債理論，乃竟藉口下車上廁所，遁身於車外暗夜之
    中，以便謝、施等人對被害人行搶，並於案發後，又故作無
    辜狀前往國道公路警察局所轄治安機關報案，謊稱乙○○係
    遭不詳身分之歹徒強押劫財，凡此均有違一般催討債務之情
    形甚明。且被告戊○○所辯丁○○亦僅欠其65,000元，然其
    案發後卻從被害人乙○○遭劫之財物，分得贓款38萬元，顯
    逾其自稱之債款數額。而證人丁○○亦係同案被告，其於本
    院審理時以證人身分所為附和被告二人上開辯解之證言，與
    本案卷證均不相符，且有違常情，並有諸多矛盾之處，已如
    前述，實不足憑採，自難採為對被告二人有利之認定。綜上
    ，被告戊○○所辯：基於債務關係受丁○○委託向乙○○索
    討債務，並無不法所有之意圖云云，顯屬卸責之詞，不足採
    信。
  (三)再查，被告戊○○又辯稱：只是使用和平手段代丁○○向乙○○討債，沒有持槍向被害人強搶財物，案發後辦案人員亦
    未搜獲作案用之手槍扣案云云，及證人丙○○、丁○○於本
    院庭訊時亦到庭附和被告戊○○而均證稱未持槍云云。然查
    ：被害人乙○○於警訊及偵查中陳稱案發當時被1人一手持
    槍抵住頭部，一手勒住脖子，另1人進入駕駛座開車，被搶
    現款財物與手機（見偵字第6888號卷第9頁，偵字第21803號
    卷第70頁），原審審理中亦指證：「快到隧道時，丁○○說
    要小便，我說好，他下去之後，有2個人跑上來，1個拿槍抵
    住我的頭，勒住我的脖子，另外1人開車一邊搜我的錢，90
    幾萬都被他拿走.. 」等語明確（見原審卷第159頁）；及共
    犯丙○○於上述91年5月3日警訊、91年5月4日偵查時已供承
    案發時確實有持手槍向乙○○強取財物，手槍是前一日（91
    年4月9日）與丁○○等人見面時，丁○○交予戊○○，戊○○於車上再交與伊持以作案等語明確；共犯丁○○於91年10
    月24日偵查中復供稱「由丙○○持槍」無誤。足認被害人乙○○於警詢、偵查、原審時所指稱有遭疑似槍枝之不明器具
    脅迫一節為真實。至證人乙○○於本院上訴審93年2月11日
    審理時到庭證稱：當時晚上很黑暗，看不清楚他們拿什麼武
    器，但有東西抵住我的頭部太陽穴，是不是槍我不清楚，．
    ．我有對檢察官說有一個拿槍抵住我的頭部等語（見上訴審
    卷一第195、196頁），惟證人於案發近2年後無法再明確指
    認是否確有槍枝，與常情並不相悖，及證人亦未否認可能有
    遭「槍枝」威脅，且共犯丙○○、丁○○於警詢、偵查中亦
    均已自承有「持槍」，認為被害人乙○○先前所指述關於「
    槍枝」一節為可採。至證人乙○○於本院前更一審93年12月
    23日再到庭證稱：有沒有拿槍我不知道，沒有看到二枝槍等
    語；惟查當日庭訊係同案被告丁○○於93年11月27日交保後
    之事，證人乙○○是日所為證言與其先前所述已有不符，且
    對被告多所迴護，不排除二人已就作證一事有所接觸，已如
    前述，認為證人乙○○當日證言，本院不採為對被告有利之
    認定。再本案雖未有任何槍枝或疑似槍枝之物扣案，然本件
    丙○○、丁○○等人係於案發後1個多月始經警循線追查到
    案，且衡情被告等人犯案經過，心思尚屬縝密，渠等於作案
    後為掩飾犯行而儘速湮滅證物，致因時隔日久辦案人員未能
    查獲犯案用之手槍扣案，亦合常理，自不能以此即為被告等
    人有利之認定。綜上，被告等持外觀上疑似槍枝，客觀上顯
    然足以對人之生命、身體、安全構成威脅，而具有危險性，
    足以為兇器之器具抵住被害人頭部，依其情節，已足以抑制
    被害人之自由意志，在為避免受到生命或身體遭受危害，不
    敢抗拒之情況下而交付財物，被告等有使用不法之強暴、脅
    迫手段，強取被害人之財物，堪以認定。至證人丁○○、丙○○亦係同案被告，其於本院審理時以證人身分到庭所為附
    和被告戊○○上開辯解所為證言，與本案卷證均不相符，且
    與證人二人先前所為陳述不符，認為證人丁○○、丙○○於
    本院審理時所為證言，係為自己或為被告二人脫罪之詞，不
    足採信，亦不採為對被告二人有利之認定。
  (四)【關於被告甲○○之犯意聯絡】
    又被告甲○○一再辯稱：因為丁○○欠伊和戊○○金錢，伊
    一直向他要，他都不還，91年4月9日晚上9點多，丁○○打
    電話給伊說人在宜蘭，叫伊和戊○○到石碇交流道附近等他
    ，他要還錢，因為戊○○不認識路，叫伊坐戊○○的車一起
    去，順便帶路，後來戊○○就開一部車來載伊，車上還有另
    一個不認識的人，後來才知道就是丙○○，三人就一起同車
    去宜蘭，到了石碇交流道附近，伊都在睡覺，戊○○就說他
    們要下車去談事情，伊就車上等，可是他們下車後就發現前
    面的車忽然不見了，只好駕車上高速公路往南的方向開，過
    一、二十分鐘後，戊○○就打電話叫伊去載他們，伊就去載
    他們，不知道戊○○、丙○○下車去討錢，也不知道他們用
    什麼手段，伊與他們沒有強盜的犯意聯絡云云，及證人丙○○、丁○○、戊○○於本院審理時亦到庭附和被告甲○○而
    均證稱被告甲○○並不知情云云。經查：
  丁○○因於事前偶然得知友人即被害人乙○○將攜帶現金鉅
    款購車，且將與之同行，認為有機可乘，而事前與被告二人
    及共犯丙○○謀議，利用其與被害人同行得以掌握行蹤之機
    會，以上開方式強劫被害人乙○○財物，業據共犯丙○○於
    91年5月3日二次警詢、91年5月4日偵查及丁○○於91年10月
    24日偵查時供述無誤，有各該筆錄附卷可稽。雖丁○○、丙○○歷次所供關於四人共同謀議經過之細節有部分出入，然
    就本案係由丁○○提議，利用丁○○開乙○○的車，約定在
    石碇交流道藉故停車，甲○○、戊○○、丙○○三人先在附
    近埋伏，由戊○○、丙○○二人進入乙○○車輛行搶，丙○○並有持搶，交通由甲○○接應，事後四人共同分贓等重要
    各節，則均供述一致，而丁○○該份偵查筆錄有證據能力，
    已如前述，且證人丁○○於本院審理時亦證稱：「檢察官問
    話時我已在戒毒，所以我那時已神智清楚」等語明確（見本
    院95年3月9日審判筆錄第8頁）, 及證人丙○○之上開警詢
    筆錄、偵查筆錄均有證據能力，無任何違法情事，亦詳如前
    述，且經核其二人上開先前所為供述之內容，亦與被害人乙○○所述案發經過情形均相符合，認為丁○○、丙○○上開
    供述確與事實相符，自不受部分細節有所歧異而影響其先前
    陳述之可信性，被告甲○○自始即知情且參與犯罪無誤。雖
    共犯丁○○、丙○○、戊○○於本院審理時均證稱沒有事前
    謀議行搶，只是講要去討錢，講的時候甲○○去買東西，也
    不在場，他沒有聽到云云。然共犯上開證言，經核與本案卷
    證均不相符，且與證人共犯丁○○、丙○○二人先前所為陳
    述不符，認為證人共犯丁○○、丙○○、戊○○證言係為自
    己或為被告甲○○脫罪之詞，不足採信，亦不採為對被告甲○○有利之認定。
  又案發當時之91年4月10日凌晨0時起至4時許，被告甲○○
    、丙○○共乘戊○○所駕駛之BMW轎車前往案發地點，其間
    被告甲○○所用之0000000000號行動電話，持續與丁○○所
    用之0000000000號行動電話，有密集相互聯繫多達27通的聯
    紀錄，若包含案發前的4月9日計劃作業當晚的通聯紀錄共多
    達50餘通，此有通話通聯紀錄附卷可證（詳見偵字第6888號
    卷第59頁至60頁），被告甲○○與謝、施2人既均在車上先
    於案發地點附近埋伏，且追蹤尾隨乙○○車輛至現場，豈有
    可能不知作案計劃之理。及證人丁○○於本院審理時亦證稱
    ：一路上均有打甲○○的手機，甲○○、戊○○二人都有與
    之通話等語明確（見本院95年3月9日審判筆錄第7頁），顯
    然於該路途中，被告甲○○與戊○○均共同在車上，為確切
    掌握乙○○車輛之動向而與丁○○保持密切連絡。而被告甲○○於戊○○、丙○○下車後，立即駕車尾隨在後，亦據證
    人丁○○於本院審理時證稱「他（戊○○）下車後就上我原
    來開的乙○○的車，他馬上開走（乙○○的車），後面他原
    來的ＢＭＷ也馬上開走，他原來的ＢＭＷ應該是甲○○開的
    ，我沒親眼看到，但是我有叫甲○○載他們」等語明確（見
    本院同一審判筆錄第9頁）；另被告甲○○於原審92年4月7
    日庭訊時亦供稱「後來他們（戊○○、丙○○）上了別人的
    車，我就跟他們走」（見原審卷第135頁附同日訊問筆錄）
    ，於本院審理時以證人身分證稱「過了十多分鐘戊○○打電
    話給我，問我在那裡叫我去載他，我就去載他」等語（見本
    院同一審判筆錄第15頁）。可知被告甲○○非但與戊○○、
    丙○○同時抵達被害人所在現場，並於戊○○、丙○○二人
    下車進入被害人車內之際時，立即跟車在後，迨被害人被趕
    下車，於戊○○以電話通知後，亦隨即再駕車接應戊○○、
    丙○○離去（本院不認定有接應丁○○，詳如後述），其與
    戊○○、丙○○二人於作案前、後均一路同行，僅於下手犯
    案之十餘分鐘時間短暫相隔而已，且該十餘分鐘間猶跟車在
    附近之後方，並未完全脫離二人，以隨時接應離去，如此充
    分密切配合，當可推認事前已經共同謀議而按計劃行事無誤
    。且被告甲○○於駕車接應戊○○、丙○○，載回中和交流
    道附近分手離去，在下車前又在車上親見戊○○、丙○○朋
    分大筆贓款，並依戊○○指示代收部分贓款於同日上午即交
    予丁○○，再於丁○○收受其中5萬元作為酬勞之事實，均
    為被告甲○○所是認；及丁○○於偵查中亦明白指稱：甲○○有參與，他開車載戊○○、丙○○，因我怕戊○○、丙○○二人搶了錢就不見了（見偵字第6888號卷第135、136頁）
    ，足見甲○○確有參與其中，且其於案發前既知情共謀，被
    告甲○○辯稱不知情云云，自不足採。至證人丁○○、丙○○、戊○○於本院審理時以證人身分到庭所為附和被告甲○○上開辯解證稱被告甲○○不知情云云，經核與本案卷證均
    不相符，且與證人丁○○、丙○○二人先前所為陳述不符，
    認為證人丁○○、丙○○、戊○○於本院審理時所上開證言
    ，為迴護被告甲○○之詞，不足採信，亦不採為對被告甲○○有利之認定。
  被告甲○○又再辯稱：確實不知戊○○、丙○○下車去搶錢
    ，當天早上還陪丁○○去報案云云，及證人丁○○於本院庭
    訊時亦到庭證稱是甲○○陪伊去報案。然查，受理丁○○前
    往報案之警員莊文旭於本院前審中已到庭証稱：當天早上6
    點多是丁○○一個人前來小隊報案，並沒有看見其他人陪同
    等語（見本院上訴審卷二第131至132頁），是被告甲○○所
    辯及證人丁○○所證二人有一起去警局報案一節，已難採信
    ；縱被告甲○○於案發後確有陪同丁○○前往報案，亦係受
    丁○○指示為掩飾渠等之犯罪故意而為，當不能以此即推認
    其無犯意聯絡，被告甲○○一再爭執此點而辯稱與戊○○、
    丙○○無犯意聯絡云云，自不足採。至被告甲○○另辯稱：
    丁○○欠伊50000元，所分的錢不是贓款，是丁○○還伊的
    錢云云，並謂有當票一紙可憑，及證人丁○○亦到庭附和被
    告為同一內容之證言云云。惟查被告甲○○所稱當票（被告
    甲○○稱有當票可證，惟遍查卷內其並無提出任何相關當票
    證物），並無法直接證明被告甲○○與丁○○有何債權債務
    關係，而本案中共犯戊○○、丙○○實際所為係以強暴脅迫
    方式強取被害人乙○○財物，及本院亦不採信證人丁○○所
    證其強取被害人乙○○金錢係索討債務一節，已如前述，是
    縱如被告甲○○所辯其分得之50000元係丁○○原來對伊之
    欠款云云。惟被告甲○○與被害人乙○○間並債權債務關係
    ，被告甲○○分得之50000元，此乃共犯等人於事後如何分
    贓之內部問題而已，並無解於被告甲○○犯罪之成立，上訴
    證人丁○○到庭所為附和被告甲○○之證言，自不足為被告
    甲○○有利之認定。惟本院綜核上情，仍認為被告甲○○事
    前即謀議並參與本案，於犯後又立即自所強盜之財物中分得
    現金50000元，其所取得之50000元現款，顯係犯案分贓而來
    ，與丁○○間之債權債務並無直接關連。至被告甲○○於本
    院前審中曾聲請要傳訊其妻劉心倫謂可證明有典當金飾借貸
    丁○○一事云云，然本院認為被告甲○○與丁○○間之債權
    債務關係與本案並無關連，已如前述，自無必要就劉心倫再
    為調查，附此敘明。
  至於被告甲○○爭執是坐戊○○的車去石碇交流道，車子也
    是戊○○開的，伊沒有開車云云。然證人戊○○本院庭訊時
    證稱在石碇交流道下車前確實車子是甲○○開的等語，及證
    人丁○○於亦到庭證稱「我有叫甲○○開車載他們去」等語
    明確（均見本院95年3月9日審判筆錄第8、10頁），與被告
    甲○○此部分辯解並不相符；而被告甲○○與其餘共犯等人
    自始即互有犯意聯絡，已詳如前述，至於被告甲○○與戊○○、丙○○同車前往宜蘭石碇地區時係由何人駕車一節，與
    被告甲○○是否成罪並無關連，附此敘明。
  (五)又查，本案被害人乙○○於案發後雖未主動前往治安機關報
    案，且於第一次警訊時陳稱遭人持槍從身上搶走現金60500
    元及2支行動電話、皮包證件，並非被搶96萬元財物等情。
    惟被害人乙○○於原審及本院前審時已明確指稱「被搶了現
    金96萬元和2支手機、還有其他東西，其中1支行動電話較新
    ，後來才知道被丙○○（經指認）拿走.. 96萬元是要買車
    .. 」、「沒有欠丁○○的錢，沒有金錢糾紛.. 90萬元放在
    置物箱，6萬元放在胸前的口袋裡（那2人在車上綁你之前，
    有無跟你說是來替丁○○要錢？）沒有，他們只問我與丁○○什麼關係... 後來我走了不遠後，我有看到丁○○，我就
    躲起來，康在打電話，後來有一台車來接他，那時我心裡就
    知道這是他設計的.. （公設辯護人問「提示戊○○訊問筆
    錄」戊○○上車說你很皮，口氣不好，他問你有無欠康200
    萬元，你說我們處理這種事情是這樣處理的，你有無這麼說
    ？）他沒有問我這些話，我那時很害怕，也沒有這麼說，多
    說豈不是被打死。（警訊中說當天只帶了6萬多元？）本來
    我是想都是朋友，搶去就算，以後再叫他還，所以只有講零
    頭（原審卷第159至162頁）.. 那2位將我放下車後，我有再
    看到丁○○從隧道出來，當時看到丁○○在用行動電話在講
    話，講什麼我不知道，我怕被他再抓去，所以我就躲起來，
    當時我就知道是他設計的.. 與丁○○都沒有任何金錢糾紛
    」等語（詳見本院上訴審卷一第199、200頁）。被害人乙○○於嗣後偵審中均一再指稱被搶96萬元財物及2支行動電話
    與丁○○沒有債務糾紛。即使被告等雖均否認持槍搶劫，但
    亦不諱言案發當時係自乙○○取得2隻手機與96萬元現款財
    物，足證被害人乙○○嗣改稱損失96萬元現款與2支行動電
    話等財物並無不實，而被害人乙○○與丁○○原屬舊識，知
    情係遭丁○○設計，基於朋友情誼，希望另尋其他管道解決
    ，而未立即向治安機關報案及訴諸法律救濟程序，並不違人
    情，尚難以被害人乙○○未立即向治安機關報案及於警局初
    訊時未指稱遭搶達96萬元。而執為本件僅屬被害人與丁○○
    間債務糾紛之論據。
  (六)另查被害人乙○○對被強盜之財物，除現金及行動電話外，
    於警訊中並稱尚有「皮包證件」、「駕照、身分證、保險箱
    之密碼卡」、「等其他東西」（91年度偵字第6888號卷第9
    頁、第10頁、第139頁背面），及於檢察官偵查時亦再指稱
    除96萬元現金、二支手機外，「還有其他東西」等語（見91
    年偵字第21803號卷第69頁背面附91年11月11日訊問筆錄）
    。雖被告戊○○於本院否認有強取被害人之上開皮包證件，
    然參之被害人被強盜之現金高達96萬餘元，然於警訊中原亦
    僅稱被搶6萬多元（同上91年度偵字第6888號卷第9頁、第10
    頁），已如上述，顯然並無故為誇大被強取財物之數量價值
    之情形，因此，其所稱尚有上開皮包證件被強取，應可採信
    ，附此敘明。
  (七)丙○○於警訊時雖稱91年4月9日晚間19時與阿仁（即戊○○
    ）在臺北縣中和市○○路○○路與「康哥」（即丁○○）阿
    弟（指甲○○）所共乘之日產Ceffiro車上共乘討論作案計
    劃之後與「阿仁」、「阿弟」共乘Ceffiro汽車到案發現場
    行搶。核與被告戊○○所辯案發當日係駕駛其所有之BMW自
    用車搭載甲○○與丙○○至案發現場等不一致，及丁○○於
    91年5月14日警訊時所供在91年4月8日於臺北縣土城市國道
    三號土城交流道與戊○○共謀強盜乙○○... 等語亦不相符
    合，被告等及其辯護人於本院前審即執此辯稱被告等自白與
    事實不符，有重大瑕疵，不足以證明被告犯罪乙節。然查：
    本件案發前被告等曾於臺北縣會面，嗣後丁○○即搭乘夜車
    趕回宜蘭，再駕車載被害人乙○○於91年4月10日清晨4時抵
    達案發地點，而被告戊○○、甲○○、丙○○即共乘自用車
    ，一路與丁○○行動電話通話聯繫追蹤尾隨被害人乙○○座
    車至案發地點而發生本案之基本事實（被告之自白），互核
    大致相符。丙○○於警訊時所稱之Ceffiro轎車，應係指案
    發前1日被告等在該車談論如何作案之轎車，與實際作案所
    駕駛係BMW自用車並無矛盾之處。另被告等於案發前之4月8
    日或4月9日在臺北縣中和市或土城市共謀作案，或因被告到
    案時距案發當天已有一段時日記憶模糊，及對會面地點所轄
    行政區域認知不甚清楚而有些許出入，惟基本事實並無有何
    扞格之可言。亦不得執此認為被告自白與事實不符有重大瑕
    疵。至於被害人乙○○於本院上訴審審理時雖稱：案發當時
    不知道被告有無持槍.. 那2位上車的人問我是否有欠小康的
    錢，我說沒有欠錢，那麼晚我當然會驚嚇、害怕，在車內沒
    有什麼衝突，他們應該不知道錢放在那裡，我是說... 你們
    如果要錢就給你們好了，不要傷害我就好了，我說所有的錢
    都在這裡，你們自己拿去，後來他們叫我下車，他們車子就
    開走了等語，惟據乙○○於本院上訴審審理時另陳稱被告一
    直透過管道要還我錢，跟我和解，只要錢還給我就好了等語
    ，應屬雙方尋求民事和解，事後迴護之詞，本件被告戊○○
    、丙○○等確曾持疑似槍枝可供為兇器使用，具有危險性之
    器具抵住被害人，致使被害人不能抗拒而強取財物，已詳如
    前述，亦不得執為被告僅屬代丁○○出面討債，並未施不法
    暴力致使被害人不能抗拒而強盜犯行之有利證據。
  (八)【關於共犯之行為分擔】
    末查，本案係因共犯丁○○得知被害人乙○○攜帶現金鉅款
    ，而與被告二人及共犯丙○○謀議，利用其與被害人同行得
    以掌握行蹤之機會，四人共同事前謀議，以上開方式強劫被
    害人乙○○財物，已如前述。雖實際進入乙○○車內下手強
    盜財物者係被告戊○○及共犯丙○○，然共犯丁○○一路皆
    與被害人乙○○同行，並控制行車動向，配合其餘共犯三人
    在作案地點停車，再藉故下車，使被告戊○○及共犯丙○○
    得以進入被害人車內下手犯案，是就全案之分工而言，共犯
    丁○○仍不失為在現場有一定程度之行為分擔。又本案被告
    戊○○及共犯丙○○係進入被害人乙○○車內犯案，已如前
    述，被害人所在之車內空間固為直接之犯案現場，然被害人
    於被害過程中車輛仍在移動行進中，認為後續之移動空間均
    不失為本案現場之概念，而被告甲○○與被告戊○○、共犯
    丙○○係同車同時抵達上述之石碇交流道現場，於被告戊○○、共犯丙○○下車作案之際，僅十餘分鐘短暫相隔，並另
    駕車跟隨被害人車子在附近，迨戊○○及丙○○作案完畢、
    被害人下車之後，隨即於上開新台五路匝道入口附近接應戊○○、丙○○共同離去，據此，被告戊○○及共犯丙○○下
    手作案之全部動向空間均在被告甲○○掌握之中，認為被告
    甲○○亦不失為在場為一定行為之分擔。綜上，被告甲○○
    、共犯丁○○對於本案之完成，均為在場分擔實施犯罪之人
    ，非止於謀議階段之共謀共同正犯而已，揆諸最高法院76
    年台上字第7210號判例要旨，被告戊○○、甲○○與共同正
    犯丁○○、丙○○共同在現場分擔實施本件強盜行為，合於
    刑法第330條第1項、第321條第1項第4款「結夥三人以上」
    共犯之要件，最高法院二度發回意旨均指摘及此，特此說明
    。
  (九)又關於共犯丁○○自乙○○車輛下車後，是否有再搭乘被告
    甲○○車輛與被告等人共同離開宜蘭地區一節，經查：證人
    丁○○於本院審理時證稱其係自行攔車返回台北等語，及證
    人丙○○亦證稱其係與被告戊○○搭乘被告甲○○之車輛返
    回台北等語，及被告甲○○、戊○○於本院審理時亦以證人
    身分具結證稱丁○○未同車返回台北等語（均見本院95年3
    月9日審判筆錄）。而本院遍查全卷亦無證據證明丁○○有
    與被告二人及丙○○同車返回台北，再參酌被告及共犯等人
    關於分贓之經過情形，均一再陳稱係下車前、在車上，由被
    告戊○○分配，並委託被告甲○○將贓款轉交予丁○○，甲○○於同日（91年4月10日）上午即轉交予丁○○等語，及
    丁○○於歷次庭訊亦陳稱怕戊○○把錢全部拿走，才叫甲○○去，甲○○順便開車等各情，本院認為丁○○確實未與被
    告二人及丙○○同車返回台北。然丁○○涉案部分已經確定
    ，且此部分事實之認定與被告戊○○、甲○○二人是否成立
    本件犯罪無關，附此敘明。
(10)又被告戊○○、甲○○於本院審理時一再聲請訊問證人乙○○，然被害人即證人乙○○於本院於95年3月9日經傳未到庭
    ，且查證人乙○○關於本案之經過情形，已於警訊時陳述明
    確（91年度偵字第6888號卷第9頁、第10頁、第139頁背面）
    ，又於偵查及法院歷次審理到庭做證多次（見91年偵字第21
    803號卷第69頁背面附91年11月11日檢察官訊問筆錄、原審
    卷第158頁附92年5月26日筆錄、本院前審上訴案卷一第193-
    200頁附93年2月11日筆錄、本院前審上更一案卷第128-129
    頁附93年12月23日筆錄），被告二人於證人乙○○在原審或
    本院前審到庭作證時亦在場，於本院前審時被告二人所選任
    辯護人亦均對證人乙○○為被告行使詰問權，就證人乙○○
    部分已詳盡調查之能事，本院認無再使證人乙○○到庭作證
    之必要，附此敘明。
(11)綜上所述，被告二人與共犯共謀計誘於深夜載被害人乙○○
    至偏僻處，即推由共犯丙○○持足以為兇器之疑似槍枝之不
    明器具抵住被害人頭部並以手勒住其頸部，施強暴脅迫手段
    ，由被告戊○○強取被害人財物，按其情節足以抑住被害人
    之自由意志，使達不能抗拒之程度，而強取被害人乙○○之
    財物，其共同強盜犯行堪以認定，應依法論科。
二、核被告戊○○、甲○○所為均係犯刑法第330條第1項之結夥
    三人以攜帶兇器強盜罪。被告戊○○、甲○○與丁○○、丙○○互有犯意聯絡，行為分擔，均為共同正犯。被告等以疑
    似槍枝之器具嚇令被害人乙○○，並控制其行動自由，以便
    肆行強盜犯行，雖係以非法方法剝奪人之行動自由，然此種
    手段究屬施用強暴使人不能抗拒之實施行為，自無更適用刑
    法第302條第1項論罪之餘地（最高法院22年上字第2064號、
    57年度台上字第3426號判例意旨參照），且被告戊○○、丙○○於在車上搶得被害人乙○○之財物後，十餘分鐘即將乙○○趕下座車，堪認被告等並無另行妨害乙○○行動自由之
    故意，公訴人認被告等所為尚另犯有妨害自由罪，亦有誤會
    。被告甲○○於80年間曾犯懲治盜匪條例案件，經判處有期
    徒刑8年，於88年5月14日執行完畢出獄，於5年內再犯本件
    有期徒刑以上之罪，應依累犯規定加重其刑。
三、原審論處被告等罪刑，固非無見，惟查：本件被告等係持疑
    似手槍之不明器具犯罪，該兇器並未扣案，雖無證據證明已
    滅失，然亦無從認係違禁物，為避免執行困難，本院認不宜
    宣告沒收。原審判決理由欄雖載被告等作案所用之槍枝1 支
    ，無從證明係刑法第38條第1項第1款所規定之違禁物沒收，
    而認係被告所有，供犯罪所用之物應依刑法第38條第1項第2
    款沒收，惟原判決主文竟未併為沒收之諭知，主文與理由相
    互矛盾，亦有未洽；又原審判決認被告強盜之所得財物僅為
    現金及行動電話2具，核與事實不符。被告等上訴否認犯罪
    ，固無足取，惟原判決既有違誤，自應由本院將原審判決關
    於甲○○、戊○○部分撤銷改判。爰審酌被告甲○○、戊○○均有多次犯罪前科屢犯不改，正值壯年，不思正當營生，
    設計被害人強取大筆現金，犯罪手法狡黠，危害社會善良風
    氣，且犯罪後猶一再飾詞狡辯毫無悔意、態度不佳，及認為
    被告甲○○主要係負責交通接應，並非主謀及實際下手之人
    ，又僅分得贓款5萬元，犯罪情節較其餘共犯為輕等一切情
    狀，分別量處如主文所示之刑。至於被告所用以犯罪未扣案
    之不明器具，無證據證明係真正槍枝或其他違禁物，為避免
    執行困難，爰不併為沒收之諭知，併此敘明。
據上論斷，應依刑事訴訟法第369條第1項前段、第364條、第299
條第1項前段，刑法第28條、第330條第1項、第47條，判決如主
文。
本案經檢察官呂光華到庭執行職務。
中    華    民    國    95    年    3    月     23    日
                  刑事第十七庭  審判長法  官  陳貽男
                                      法  官  許仕楓
                                      法  官  孫惠琳
以上正本證明與原本無異。
如不服本判決，應於收受送達後十日內向本院提出上訴書狀，其
未敘述上訴之理由者並得於提起上訴後十日內向本院補提理由書
（均須按他造當事人之人數附繕本）。
                                      書記官  魏汝萍
中    華    民    國    95    年    3    月     23    日
附錄：本案論罪科刑法條全文
中華民國刑法第330條第1項
犯強盜罪而有第 321 條第 1 項各款情形之一者，處 7 年以上有
期徒刑。
前項之未遂犯罰之。


司法院資訊處製作；財團法人民間司法改革基金會備份。
